臺灣臺南地方法院新市簡易庭民事判決
111年度新簡字第343號
原      告    甲女    （真實姓名年籍詳卷）  
兼法定代理人  甲父    （真實姓名年籍詳卷）
被      告    李儒侑




上列當事人間請求侵權行為損害賠償事件，原告就本院111年度
侵簡字第1號妨害性自主案件提起附帶民事訴訟，經本院刑事庭
以111年度侵簡附民字第1號裁定移送前來，本院於民國111年10
月7日言詞辯論終結，判決如下：
    主  文
被告應給付原告甲女新臺幣貳拾萬元，及自民國一百一十一年八
月四日起至清償日止，按週年利率百分之五計算之利息。
被告應給付原告甲父新臺幣壹拾萬元，及自民國一百一十一年八
月四日起至清償日止，按週年利率百分之五計算之利息。
原告其餘之訴駁回。
訴訟費用由被告負擔三分之二，餘由原告負擔。
本判決原告勝訴部分得假執行。
    事實及理由
壹、程序方面：
一、按性侵害犯罪防治法所稱性侵害犯罪，係指觸犯刑法第221
    條至第227條、第228條、第229條、第332條第2項第2款、第
    334條第2款、第348條第2項第1款及其特別法之罪；行政機
    關、司法機關及軍法機關所製作必須公示之文書，不得揭露
    被害人之姓名、出生年月日、住居所及其他足資識別被害人
    身分之資訊，性侵害犯罪防治法第2條第1項、第12條第2項
    分別定有明文。次按裁判及其他必須公示之文書，不得揭露
    足以識別被害人身分之資訊。如確有記載之必要，得僅記載
    其姓氏、性別或以使用代號之方式行之。法院依前項規定使
    用代號者，並應作成該代號與被害人姓名對照表附卷，法院
    辦理性侵害犯罪案件應行注意事項第3點亦有明文。本件原
    告起訴主張被告所涉之侵權行為事實乃係觸犯性侵害犯罪防
    治法第2條所定之罪名，而原告甲女（代號AC000-A109300，
    真實姓名年籍詳卷）為性侵害犯罪之被害人，依上開規定，
    本院自不得揭露原告甲女及其法定代理人即原告甲父（代號
    AC000-A109300A，真實姓名年籍詳卷)真實姓名及住所等足
    以識別其身分之資訊，合先敘明。
二、本件被告經合法通知，未於言詞辯論期日到場，核無民事訴
    訟法第386條所列各款情形，爰依原告之聲請，由其一造辯
    論而為判決。
貳、實體方面：
一、原告起訴主張：
  ㈠訴之聲明：
　⒈被告應給付原告甲女新臺幣（下同）30萬元，及自起訴狀繕
    本送達翌日起至清償日止，按週年利率5％計算之利息。
　⒉被告應給付原告甲父15萬元，及自起訴狀繕本送達翌日起至
    清償日止，按週年利率5％計算之利息。
  ㈡被告與原告甲女透過網際網路上之交友軟體「Juicy Dating
    」結識，被告明知原告甲女為14歲以上，未滿16歲之女子，
    尚無成熟之性自主及判斷能力，竟仍基於與14歲以上未滿16
    歲之女子為性交行為之犯意，於109年7月13日，在臺南市○
    區○○路0段00號「儷都大飯店」，未違反原告甲女之意願，
    以其陰莖插入原告甲女陰道內，對原告甲女為性交行為1次
    。而事發時原告甲女年僅14歲，雖與被告合意性交，然被告
    明知原告甲女尚未滿16歲，卻仍與其為性行為，而原告甲女
    事發時就讀國中3年級，成績優良，卻因此事遭安置，對原
    告甲女之升學影響甚大，已造成原告甲女莫大之精神上損害
    ，原告甲女自得依民法第184條第1項、第195條第1項規定，
    請求被告賠償精神慰撫金30萬元。
  ㈢原告甲父與前配偶於原告甲女年幼時即已離婚，由原告甲父
    獨力扶養原告甲女，然原告甲女卻因被告上開行為，導致其
    遭安置2年，迫使原告二人分離，亦造成原告甲父精神上莫
    大之壓力與痛楚，而不法侵害其基於父母之身分法益，且情
    節重大。故原告甲父自得依民法第195條第3項規定，請求被
    告賠償精神慰撫金15萬元。
二、被告經合法通知，未於言詞辯論期日到場，亦未提出書狀作
    何聲明或陳述。
三、本院得心證之理由：
  ㈠按故意或過失，不法侵害他人之權利者，負損害賠償責任。
    故意以背於善良風俗之方法，加損害於他人者亦同。不法侵
    害他人之身體、健康、名譽、自由、信用、隱私、貞操，或
    不法侵害其他人格法益而情節重大者，被害人雖非財產上之
    損害，亦得請求賠償相當之金額。前2項規定，於不法侵害
    他人基於父、母、子、女或配偶關係之身分法益而情節重大
    者，準用之，民法第184條第1項、第195條第1項前段、第3
    項分別定有明文。次按貞操權係獨立之人格權，屬民法第18
    4條第1項前段所規定「權利」之一種，此見同法第195條第1
    項將「貞操」獨立列明為法律保護之人格法益自明，貞操權
    保護之法益，係在於任何人（不分男女）惟有自由意思下得
    為婚姻外之性交，不受他人不法干涉，即貞操權係以性之尊
    嚴及自主為內容之權利。再按法律行為之能力制度，在於維
    護交易安全，而允諾係被害人對自己權益之處分，不能完全
    適用民法關於行為能力之規定，應以個別識別能力為判定標
    準。有關未成年人對性行為之允諾能力，依刑法第227條之
    立法理由，係考量未滿16歲之人，其心智發育未臻健全、智
    慮淺薄，對於為性交或猥褻行為，欠缺完全性自主之判斷能
    力。刑法上之性自主能力即對性行為之承諾能力，係以行為
    人是否已滿16歲為認定基礎。換言之，滿16歲之人即可認為
    具有完整之性自主能力，且不區分男、女而為不同認定；反
    之，為保護未滿16歲之人，均認其不具有對性行為之承諾能
    力。刑法之上開規定，既已明文處罰對於未滿16歲之男、女
    所為性交或猥褻之行為，而對於已滿16歲男、女基於合意所
    為之性交或猥褻，則認不構成犯罪，是於民法有關未成年人
    對性行為允諾能力之有無，認定是否屬被害人之允諾阻卻不
    法事由，而不構成侵權行為損害賠償責任，即應採取與刑法
    規定相同之解釋。
  ㈡查原告主張之上開被告與14歲以上未滿16歲之原告甲女合意
    性交之不法行為，業據本院刑事庭於111年2月11日以111年
    度侵簡字第1號判決，判處被告犯對於14歲以上未滿16歲女
    子為性交罪，處有期徒刑4月，嗣已確定在案等情，有該案
    刑事判決書在卷可參（調解卷第21-24頁），復經本院依職
    權調閱該案卷宗核閱無誤，堪認屬實。揆諸上開法律規定及
    說明，被告固無違反甲女之意願而與其發生性交行為，然因
    甲女當時為14歲以上未滿16歲之人，不論其有無同意或反對
    為性交行為，甲女尚未達足以明瞭且誠摯同意之心智狀態，
    故國家基於保護幼年男女之身心發展，而認甲女縱有同意亦
    不阻卻違法，故被告之行為仍屬侵害甲女貞操權之故意侵權
    行為，被告自應對甲女負侵權行為損害賠償責任。故甲女依
    民法第195條第1項規定，請求被告賠償其非財產上之損害，
    核屬有據。
  ㈢又按父母對於未成年子女有保護及教養之權利義務，民法第1
    084條第2項定有明文，所謂保護係指預防及排除危害，以謀
    子女身心之安全，包括對其日常生活為適當之監督及維護；
    教養為教導養育子女，以謀子女身心之健全成長(最高法院8
    4年度台上字第317號民事判決意旨參照)，此為父母對未成
    年子女因親子關係所生之身分法益，即「監督權」，應屬民
    法第184條第1項前段規定所保護之權利（最高法院48年度台
    上字第272號民事判決意旨參照）。是父母對子女之監督權
    受不法之侵害，自屬基於父、母、子、女關係之身分法益受
    侵害，應有民法第184條第1項前段、第195條第3項規定之適
    用。查甲女之父母業已離婚，約定由甲父行使負擔甲女之權
    利義務，為甲女之法定代理人，有甲女之個人戶籍資料在卷
    可參，是甲父對甲女有教導養育之權，被告所為已嚴重影響
    甲女之身心發展，自係故意侵害甲父基於父親之身分對於子
    女保護教養之監護權即身分法益，且情節並屬重大，被告亦
    應對甲父負侵權行為損害賠償責任。故甲父依民法第195條
    第1項、第3項規定，請求被告賠償其非財產上之損害，亦屬
    有據。
  ㈣再按慰藉金之賠償須以人格權遭遇侵害，使精神上受有痛苦
    為必要，其核給之標準固與財產上損害之計算不同，然非不
    可斟酌雙方身分資力與加害程度，及其他各種情形核定相當
    之數額（最高法院51年度台上字第223號民事判例要旨參照
    ）；又非財產上損害之慰撫金數額，究竟若干為適當，應斟
    酌兩造身分、地位及經濟狀況，俾為審判之依據（最高法院
    86年度台上字第511號民事判決要旨參照）。本院審酌原告
    甲女現在學中，109、110年度均無所得，名下無財產；原告
    甲父大學畢業，109、110年度之所得分別為51萬8,654元、6
    2萬6,432元，名下有房屋、土地各1筆及多筆股票投資；被
    告高職畢業，109、110年度之所得各為20萬7,426元、15萬7
    ,250元，名下無財產等情，業經原告甲父自陳在卷（本院卷
    第28頁），復有本院依職權調取兩造稅務電子閘門財產所得
    調件明細表附卷可考。本院斟酌兩造上開學歷、身分、地位
    、經濟狀況，及被告與原告甲女發生性行為時，甲女未滿16
    歲且心智發育尚未成熟，而原告甲父之監護權受有侵害，原
    告二人因而受有精神上痛苦等情，認原告甲女請求精神慰撫
    金應以20萬元為適當，原告甲父請求精神慰撫金應以10萬元
    為適當，逾此範圍之請求，尚屬無據。
四、綜上所述，原告甲女、甲父依據侵權行為法律關係，各請求
    被告給付原告20萬、10萬元，及自起訴狀送達翌日即111年8
    月4日（本院卷第39頁）起至清償日止，按週年利率百分之5
    計算之利息，為有理由，應予准許，逾此部分之請求，為無
    理由，應予駁回。
五、本件係適用民事訴訟法第427條第1項簡易訴訟程序所為被告
    部分敗訴之判決，依同法第389條第1項第3款規定，就原告
    勝訴部分應依職權宣告假執行。
六、訴訟費用負擔之依據：民事訴訟法第79條。
中　　華　　民　　國　  111 　年　　10　　月　　21 　 日
                  新市簡易庭  法  官  陳尹捷
以上正本證明與原本無異。
如不服本判決，應於送達後廿日內，向本院提出上訴狀並表明上
訴理由，如於本判決宣示後送達前提起上訴者，應於判決送達後
廿日內補提上訴理由書（須附繕本）。如委任律師提起上訴者，
應一併繳納上訴審裁判費。
中　　華　　民　　國　　111 　年　　10　　月　　21　　日
            　　　　　　　　　書記官  吳佩芬